臺灣雲林地方法院刑事判決　　　　　　　96年度易緝字第14號
公　訴　人　臺灣雲林地方法院檢察署檢察官
被　　　告　吳字峰
上列被告因妨害自由案件，經檢察官提起公訴（93年度發查偵字
第96號），本院判決如下：
    主  文
吳字峰無罪。
    理  由
一、公訴意旨略以：被告吳字峰基於妨害自由犯意之聯絡，夥同
    另2名真實年籍姓名不詳之成年男子（另行簽分偵查），於
    民國91年4月間某日，在乙○○雲林縣斗六市住處前，強拉
    乙○○上計程車，並載往嘉義縣水上鄉「天盟汽車行」內，
    強迫乙○○於汽車貸款申請書、動產擔保交易抵押設定登記
    申請書、車輛動產抵押契約書等文件上簽名蓋章，以此強暴
    方式，使乙○○心生畏懼，依其等指示簽約，因認被告涉犯
    刑法第304條第1項之強制罪嫌云云。
二、按犯罪事實應依證據認定之，無證據不得認定犯罪事實，不
    能證明被告犯罪者，應諭知無罪之判決，刑事訴訟法第154
    條第2 項、第301 條第1 項分別定有明文。又刑事訴訟法第
    161 條第1 項規定：檢察官就被告犯罪事實，應負舉證責任
    ，並指出證明之方法。因此，檢察官對於起訴之犯罪事實，
    應負提出證據及說服之實質舉證責任。倘其所提出之證據，
    不足為被告有罪之積極證明，或其指出證明之方法，無從說
    服法院以形成被告有罪之心證，基於無罪推定之原則，自應
    為被告無罪判決之諭知，最高法院92年臺上字第128號判例
    可資參照。
三、公訴人認被告涉有上開犯嫌，無非以乙○○另案審理筆錄、
    甲○○本院審理及檢察官訊問之具結筆錄，臺新國際商業銀
    行汽車貸款申請書、設定登記申請書影本、車輛動產抵押契
    約書及法務部調查局函各1份為其論據。
四、訊據被告吳字峰堅詞否認有何強制犯行，辯稱：其不認識乙
    ○○，並未強拉乙○○簽約，也沒有到過「天盟汽車行」，
    復未於汽車貸款申請書及車輛動產抵押契約書上簽名、蓋章
    等語。
五、經查：
    (一)乙○○於民國91年4月25日，向臺新國際商業銀行（下稱
      臺新銀行）高雄分行申請汽車貸款購買車輛，並以其向嘉
      義縣水上鄉「天盟汽車行」所購得之車號CK-2208號自小
      客車為抵押物，辦理動產擔保交易之動產抵押設定契約，
      為動產擔保債務人，向臺新銀行貸款新臺幣（下同）
      430,000元，約定自91年4月25日起，至94年4月25日止，
      每月1期，每期應償還本息15,980元，並約定上述自小客
      車之所在地為雲林縣林內鄉○○村○○路119號，於貸款
      清償前，不得遷移、移轉、出賣、出質或為其他處分，惟
      取得上述自小客車後，乙○○即將之移轉，違反修正前動
      產擔保交易法第38條，經本院於93年3月22日以92年度易
      字第380號判處拘役13日確定在案，有本院職權調閱之前
      開案卷可稽。又乙○○係於91年4月25日前某日，由乙○
      ○與2、3名不知名男子，在嘉義縣水上鄉「天盟汽車行」
      與臺新銀行該案承辦人甲○○對保，簽訂前開汽車貸款申
      請書、車輛動產抵押契約書，由乙○○及擔任保證人之「
      吳字峰」親自在前開契約上簽名、蓋章等情，業據甲○○
      於94年1月19日檢察官訊問具結證述「（問：對保當時有
      何人在場？）除了乙○○之外，還有1個保證人，另外還
      有2、3個不知名男子跟乙○○一起來。」、「〈提示動產
      抵押契約書〉（問：契約書上的簽名及住址是何人所寫？
      ）簽名是乙○○及「吳字峰」親自簽名，住址的部分為了
      節省時間我事後再幫他們填寫。」（93年發查偵字第96號
      卷第43頁）等語及乙○○於另案審理中供述明確，並有前
      開汽車貸款申請書、車輛動產抵押契約書各1份附卷可考
      ，堪以認定。
    (二)1.從而本案之爭點厥為：
        (1)與乙○○一同前往「天盟汽車行」簽約並擔任保證人
          之「吳字峰」是否係本案被告吳字峰。
        (2)如是，則「吳字峰」是否有如公訴人所指以強制手段
          使乙○○簽約之強制犯行。
        爰析述如下：
      2.本案被告吳字峰是否即與乙○○一同前往「天盟汽車行
        」簽約並擔任保證人之「吳字峰」部分：
        (1)乙○○於其92年7月14日另案審理中供稱：「車子不
          是我買的，是他們強迫我去簽名的。」、「（問：是
          何人強迫你去簽名的？）我不認識，也不知他的名字
          。」、「（問：你之前是吳字峰的老闆娘？）不是，
          我本來是在臺北工作。」、「（問：吳字峰你是否認
          識？）不認識，是他逼我的。」（92年六簡字第264
          號卷第3頁、第7頁）；於93年2月4日另案審理中亦供
          稱：「（問：你和吳字峰何關係？）不認識他。」（
          92年易字第380號卷第6頁）足見乙○○於本案發生前
          ，與「吳字峰」完全不認識，也不知道「吳字峰」之
          姓名。
        (2)甲○○則於本院96年9月11日審理時，具結證稱：其
          90年至92年間在臺新銀行負責汽車放款，乙○○案係
          由其對保，對保時會比對債務人及保證人身分證件等
          資料，比對後由債務人及保證人親自在契約上簽名，
          對在庭之被告沒有印象等語。是甲○○亦無法指認本
          案被告吳字峰即當時擔任保證人之「吳字峰」。
        (3)再經本院於96年8月7日準備程序請被告當場快速直式
          書寫其姓名20次，及被告歷次開庭之簽名，與卷附車
          輛動產抵押契約書共同連帶借款人欄「吳字峰」之簽
          名，其字跡有明顯之不同，難認係同1人所為。
        (4)是乙○○、甲○○既與「吳字峰」素不相識，則其等
          所指之「吳字峰」，無從認定即本案被告之吳字峰，
          又甲○○亦因時隔久遠，對本案被告並無印象，加以
          本案被告之簽名與「吳字峰」之簽名有明顯之差異，
          則憑現存本案卷證，尚無從認定本案被告即「吳字峰
          」。
      3.又既無從認定本案被告即當日與乙○○一同前往對保「
        吳字峰」，是亦無須認定其是否為強制犯行，併此說明
        。
六、綜上所述，本案被告是否即案發當日與乙○○一同前往對保
    ，並在車輛動產抵押契約書上簽名之「吳字峰」，進而有無
    強制犯行，公訴人所提出之證據，或其指出證明之方法，未
    能使本院之心證達到確信其為真實之程度，就被告是否涉犯
    本件犯行，仍有合理懷疑之存在，揆諸前揭法條及判例意旨
    ，自應為被告無罪判決之諭知。
七、適用之法律：刑事訴訟法第301 條第1項，作成本判決。
本案經檢察官蕭如娟到庭執行職務
中　　華　　民　　國　　96　　年　　9 　　月　　20　　日
                  刑事第三庭審判長法  官  林輝煌
                                  法  官  陳銘壎
                                  法  官  李貞瑩
以上正本證明與原本無異。
如不服本判決，應於判決送達後10日內，向本院提出上訴狀。（
須附繕本）
                                  書記官  金雅芳
中　　華　　民　　國　　96　　年　　9 　　月　　20　　日
